臺灣臺中地方法院刑事判決　　　　　　　96年度易字第2921號
公　訴　人　臺灣臺中地方法院檢察署檢察官
被　　　告　乙○○
　　　　　　庚○○
　　　　　　己○○
　　　　　　丙○○
　　　　　　丁○○
上列被告因詐欺案件，經檢察官提起公訴（95年度偵字第28866
號、96年度偵字第3065號），被告於本院準備程序中為認罪之陳
述，經本院合議庭評議後，裁定由受命法官獨任改行簡式審判程
序，本院判決如下：
    主    文
乙○○、庚○○、己○○、丙○○、丁○○幫助意圖為自己不法
之所有，以詐術使人將本人之物交付，各處有期徒刑參月，如易
科罰金，均以新臺幣壹仟元折算壹日。
    犯罪事實
一、乙○○、庚○○、己○○、丙○○均明知金融帳戶存摺、印
    章、金融卡及密碼等帳戶資料係個人理財之重要工具，且為
    個人財產、信用之表徵，丁○○可預見一般人收購他人申辦
    之行動電話門號使用常與財產犯罪密切相關，有供作財產犯
    罪用途之可能，又取得他人行動電話門號之目的往往在於掩
    飾犯行不易遭人追查，且均明知倘將金融帳戶之存摺、金融
    卡（包括密碼）或行動電話門號交付他人，可預見該蒐集帳
    戶或行動電話門號之他人，將藉所蒐集之該帳戶存摺、印章
    、提款卡或行動電話門號以遂行其詐欺取財之財產上犯罪之
    目的，對於提供帳戶資料或行動電話門號雖無引發他人萌生
    犯罪之確信，但仍基於縱若有人持其存摺、提款卡、密碼或
    行動電話門號後，自行或轉交他人用以實施犯罪，仍不違背
    其本意之幫助使用其帳戶或行動電話門號者向他人詐欺取財
    之不確定故意：
  (一)乙○○於民國95年8月4日，在雲林縣虎尾鎮○○路附近，將
    其向虎尾郵局申請開立之帳號00000000000000號帳戶（下稱
    虎尾郵局帳戶）之存摺、提款卡、密碼，以新臺幣（下同）
    3,000元之代價，出租並交付予真實姓名年籍不詳自稱「王
    先生」之詐騙集團成員，容由他人持以犯罪。
  (二)庚○○於95年7月19日，在雲林縣斗六市，將其向斗六郵局
    申請開立之帳號00000000000000號帳戶（下稱斗六郵局帳戶
    ）之存摺、提款卡、密碼，以5,000元之代價，出賣並交付
    予真實姓名年籍不詳之詐騙集團成員，容由他人持以犯罪。
  (三)己○○於95年8月初，在臺北縣新莊市○○路附近，將其向
    玉山銀行新莊分行申請開立之帳號0000000000000號帳戶（
    下稱玉山銀行帳戶）之存摺、提款卡、密碼，以4,000元之
    代價，出賣並交付予真實姓名年籍不詳自稱「李小姐」之詐
    騙集團成員，容由他人持以犯罪。
  (四)丙○○於95年8月14日，在東海大學附近，將其向進化路郵
    局申請開立之帳號00000000000000號帳戶（下稱進化路郵局
    帳戶）之存摺、提款卡、密碼，以2,500元之代價，出租並
    交付予真實姓名年籍不詳自稱「石永祥」、綽號「石頭」之
    詐騙集團成員，容由他人持以犯罪。
  (五)丁○○在95年7月間，在嘉義市某台灣大哥大電信股份有限
    公司之門市店，將其向臺灣大哥大電信股份有限公司申請之
    行動電話門號0000000000號之SIM卡，以2,000元之代價，出
    賣並交付予真實姓名年籍不詳綽號「小黑」之詐騙集團成員
    ，容由他人持以犯罪。
二、嗣上開詐欺集團成員於取得乙○○、庚○○、己○○、丙○○、丁○○前揭帳戶資料、行動電話門號後，即基於意圖為
    自己不法所有之犯意聯絡，於95年8月4日13時許，由一名真
    實姓名年籍不詳自稱「江美玲」之成年女子，以行動電話門
    號0000000000號聯絡甲○○○，佯稱：甲○○○抽中宏達國
    際股份有限公司舉辦摸彩活動中獎80萬元，請與承辦會計師
    陳淑芬聯絡，並需匯款以參加會員、入股云云，要求甲○○○分別匯款至如附表所示各指定帳戶內，致其因而陷於錯誤
    ，先後於附表所示時間匯入如附表所示金額至各該帳戶，該
    等匯入之款項並隨即遭詐騙集團提領一空，而詐欺取財得逞
    。嗣甲○○○發覺受騙報警處理，因而查悉上情。
三、案經甲○○○訴由臺中縣警察局清水分局報請臺灣臺中地方
    法院檢察署檢察官偵查起訴。
    理    由
一、本件被告乙○○、庚○○、己○○、丙○○、丁○○所犯均
    係死刑、無期徒刑、最輕本刑為3年以上有期徒刑以外之罪
    ，其於準備程序中就被訴事實為有罪之陳述，經告知被告簡
    式審判程序之旨，並聽取公訴人及被告之意見後，本院合議
    庭認為適宜而裁定由受命法官獨任進行簡式審判程序，合先
    敘明。
二、訊據被告等對其分別於上揭時、地，將各自所開立上開金融
    機構帳戶之存摺、提款卡、密碼或申辦之行動電話門號，提
    供予真實姓名年籍不詳之詐欺集團成員使用之犯罪事實坦承
    不諱，且該取得上開帳戶資料、行動電話門號之人及其所屬
    犯罪集團成員所為之前述詐欺犯行，亦據被害人甲○○○於
    警詢中指訴綦詳，並有被告(一)乙○○、(二)庚○○、(三)己○○
    、(四)丙○○上開郵局、銀行帳戶之郵政存簿儲金立帳申請書
    或存款戶約定書（見警卷(一)第87頁、(二)第92頁、(三)第102頁
    至第103頁、(四)第75頁）、客戶歷史交易清單或查詢帳戶最
    近交易資料（見警卷(一)第89頁、(二)第93頁、(三)第108頁背面
    、(四)第85頁）、郵政國內匯款執據（見警卷(一)第134頁至136
    頁、(二)第137頁、(三)第133頁、(四)第138頁）及通聯調閱查詢
    單（見警卷第114頁）等件附卷可稽。又按刑法上之故意，
    分直接故意（確定故意）與間接故意（不確定故意），「行
    為人對於構成犯罪之事實，明知並有意使其發生者」為直接
    故意，「行為人對於構成犯罪之事實，預見其發生而其發生
    並不違背其本意者」為間接故意；一般人至銀行開設帳戶或
    至電信公司申辦行動電話門號並非難事，如非為詐欺犯罪等
    不法目的，依常情並無捨棄自己帳戶或行動電話門號而迂迴
    收受他人帳戶或行動電話門號使用之理，是被告等對於該真
    實姓名年籍不詳之詐欺集團成員可能將其帳戶資料或行動電
    話門號用來作為詐欺等非法用途上，應有所預見，且不違背
    其本意，竟仍提供其帳戶資料或行動電話門號予該真實姓名
    年籍不詳之人使用，足見該真實姓名年籍不詳之人將被告等
    帳戶資料或行動電話門號用來作為詐欺取財之用，為被告等
    所容認及允許。另查金融機構帳戶可供款項之存匯、提領，
    係一般人均可輕易申請開設，亦無任何資格條件之限制，且
    金融存款帳戶，事關存戶個人財產權益之保障，其與存戶印
    鑑章、提款卡結合，專屬性、私密性更形提高；除非本人或
    與本人具密切關係之人，難認有何理由可自由流通使用該存
    摺；一般人亦均有應妥為保管存摺或提款卡，以防止存摺或
    提款卡被他人冒用之認識，縱有特殊情況偶有將存摺、提款
    卡交付他人之需，亦必深入瞭解其用途後始行提供使用。而
    電信公司提供行動電話門號之申請、設定，係一般人均可輕
    易申請開設，並無任何資格條件之限制，且行動電話門號係
    有關個人聯絡之物品，存摺、金融卡等有關個人財產、身分
    之物品，如淪落不明人士手中，極易被利用為與財產犯罪有
    關之犯罪工具；而與他人於身分上不具密切關係之人，竟要
    求他人提供帳戶資料、行動電話門號以為使用，此等行為，
    客觀上已屬可疑，且提供為詐欺犯罪使用，而隱瞞其流程及
    行為人身分曝光之不法意圖亦可預見；如此之社會現實，恆
    係一般人本於日常生活經驗即可體察，而該等物品如落入不
    明人士手中，極易被利用為與財產有關之犯罪工具，此又係
    具備一般生活智識者皆能體察之常識；參以邇來詐欺者使用
    他人帳戶、行動電話門號作為詐騙、聯絡被害人匯款工具之
    犯罪類型層出不窮，並廣經媒體披載，凡對社會動態尚非全
    然不予關注者均能知曉。本件被告等均係已成年且具有一般
    智識程度，對於上開各情自有認識，竟仍將自己前開帳戶資
    料、行動電話門號，交付予姓名、年籍不詳之成年人使用，
    被告等主觀上顯具有縱使該姓名年籍不詳之成年人取得該帳
    戶資料、行動電話門號後，持以作為詐欺取財之用，亦不違
    背其等本意之不確定故意至明。然以被告等僅係單純依該姓
    名年籍不詳之成年人要求，提供前開帳戶資料、行動電話門
    號，並未參與詐騙被害人財物之構成要件行為，是主觀上僅
    係基於幫助他人詐欺取財之意思，亦屬無疑。綜上所陳，被
    告等前開自白確與事實相符，均堪信採。本件事證明確，被
    告等上開犯行均洵堪認定，應予依法論科。
三、查前開真實姓名、年籍不詳之成年人等所屬不法犯罪集團成
    員，基於意圖為自己不法所有之犯意聯絡，以前揭方式聯絡
    被害人甲○○○，並致使其因而陷於錯誤，匯款至如附表所
    示帳戶，該等不詳姓名年籍之成年人暨所屬不法詐欺集團成
    員所為，均應係犯刑法第339條第1項之詐欺取財罪。又該詐
    騙集團成員彼等之間顯然有犯意聯絡及行為之分擔，為共同
    正犯。按刑法上之幫助犯，係對於犯罪與正犯有共同之認識
    ，而以幫助之意思，對於正犯資以助力，而未參與實施犯罪
    之行為者而言（最高法院75年度台上字第1509號、88年度台
    上字第1270號判決意旨參照）。是以，如未參與實施犯罪構
    成要件之行為，且係出於幫助之意思提供助力，即屬幫助犯
    ，而非共同正犯。查本件被告乙○○、庚○○、己○○、丙○○將其開設之上開帳戶資料、被告丁○○將其上開行動電
    話門號交予姓名、年籍不詳之成年人，供作該等人員所屬詐
    欺集團共同詐欺取財之用，係基於幫助他人詐欺取財之不確
    定故意，所為係詐欺取財罪構成要件以外之幫助行為。是核
    被告等所為，均係犯刑法第30條第1項、第339條第1項之幫
    助詐欺取財罪，並各依刑法第30條第2項幫助犯之規定，按
    正犯之刑減輕之。另上揭詐欺集團成員等人，為前開詐欺取
    財犯行，有犯意聯絡及行為分擔，固均為共同正犯，惟幫助
    犯係從犯，從屬正犯而成立，刑法上既無「共同幫助」之情
    ，當亦無「幫助共同」之可言（司法院70廳刑1字第1104號
    函亦同此見解），併予敘明。爰審酌被告等均係智識成熟之
    成年人，對於詐騙集團收受他人帳戶或行動電話門號以遂行
    詐騙目的之手法，應知之甚詳，竟提供帳戶或行動電話門號
    予不法份子使用，非惟幫助行詐欺取財者遂行取財目的，同
    時使其得以隱匿其真實身分，減少遭查獲之風險，愈使其肆
    無忌憚，加深犯罪之猖獗，且被害人甲○○○人確因遭詐騙
    而受有如附表所示匯款至指定帳戶金額之損害，惟念及被告
    等各自交付帳戶資料或行動電話門號之數量各一、獲取利益
    非多，被告本身並未實際參與本件詐欺取財之犯行，責難性
    較小，且於本院審理中坦承犯行，犯後態度尚佳，然迄未與
    被害人達成和解等一切情狀，分別量處如主文所示之刑，並
    均諭知易科罰金之折算標準，以資懲儆。
據上論斷，應依刑事訴訟法第273條之1第1項、第299條第1項前
段，刑法第30條第1項、第2項、第339條第1項、第41條第1項前
段，刑法施行法第1條之1，判決如主文。
本案經檢察官戊○○到庭執行職務。
中　　華　　民　　國　　96　　年　　6 　　月　　27　　日
      　　　　　　臺灣臺中地方法院刑事第五庭
                      法　官　吳  崇  道
以上正本證明與原本無異。
如不服本判決，應於收受送達後10日內向本院提出上訴書狀（應
附繕本）。
  　　　　　　　　  　書記官  黃  舜  民
中　　華　　民　　國　　96　　年　　6 　　月　　27　　日
附錄論罪科刑法條
刑法第339條：
意圖為自己或第3人不法之所有，以詐術使人將本人或第3人之物
交付者，處5年以下有期徒刑、拘役或科或併科1千元以下罰金。
以前項方法得財產上不法之利益或使第3人得之者，亦同。
前二項之未遂犯罰之。
附表：
┌────┬────┬────┬────┐
│編號    │匯款時間│匯入金額│匯入帳戶│
├────┼────┼────┼────┤
│1       │95年8月9│先後匯款│乙○○之│
│        │日、10日│36萬元、│虎尾郵局│
│        │、11日、│40萬元、│帳戶    │
│        │16日、17│80萬元、│        │
│        │日      │60萬元、│        │
│        │        │27萬元。│        │
├────┼────┼────┼────┤
│2       │95年8月 │匯款30萬│庚○○之│
│        │11日    │元      │斗六郵局│
│        │        │        │帳戶    │
├────┼────┼────┼────┤
│3       │95年8月8│匯款10萬│己○○之│
│        │日      │元      │玉山銀行│
│        │        │        │帳戶    │
├────┼────┼────┼────┤
│4       │95年8月 │匯款13萬│丙○○之│
│        │17日    │元。    │進化路郵│
│        │        │        │局帳戶  │
└────┴────┴────┴────┘
